【裁判字號】    97,審易,341
【裁判日期】    971128
【裁判案由】    詐欺
【裁判全文】
臺灣士林地方法院刑事判決             97年度審易字第341號
公  訴  人  臺灣士林地方法院檢察署檢察官
被      告  甲○○
上列被告因詐欺案件，經檢察官提起公訴（97年度偵字第9632號
），暨併案審理（臺灣苗栗地方法院檢察署97年度偵字第4974號
），被告於準備程序中就被訴事實為有罪之陳述，本院合議庭裁
定由受命法官獨任改依簡式審判程序審理，並判決如下：
    主  文
甲○○幫助意圖為自己不法之所有，以詐術使人將本人之物交付
，累犯，處有期徒刑陸月，如易科罰金，以新臺幣壹仟元折算壹
日。
    事  實
一、甲○○曾於民國93年間，因轉讓第一級毒品案件，經臺灣板
    橋地方法院以94年度訴字第374 號判決處有期徒刑1 年6 月
    確定；復因施用第一、二級毒品案件，經同法院以94年度訴
    字第865 號判決處有期徒刑6 月、7 月，應執行有期徒刑1
    年確定；又因詐欺案件，經臺灣桃園地方法院以94年度桃簡
    字第580 號判決處有期徒刑4 月確定；再因施用第二級毒品
    案件，經臺灣板橋地方法院以94年度簡字第5101號判決處有
    期徒刑6 月確定，前開各罪均經同法院以96年度聲減字第12
    25號裁定減刑並定應執行刑為有期徒刑1 年4 月又15日確定
    ，於96年10月7 日縮刑期滿執行完畢。詎其仍不知悔改，明
    知將自己帳戶供作他人使用成為人頭帳戶，依一般社會生活
    之通常經驗，本可得預見其交付存摺等帳戶資料可能幫助不
    法犯罪集團掩飾或隱匿犯罪所得之財物，致使被害人及警方
    追查無門之情況下，仍不違背其本意，基於幫助詐欺取財之
    犯意，於97年2 月27日前案入監服刑前，在不詳之地點，將
    其在臺灣郵政股份有限公司板橋郵局所轄樹林郵局（下稱樹
    林郵局）所申請設立帳號為00000000000000號帳戶之存摺、
    提款卡及密碼提供真實姓名年籍不詳綽號「小天」之友人使
    用。嗣該綽號「小天」之不明人士即將上開提存工具轉交予
    其他詐欺集團成員。該詐欺集團成員乃基於意圖為自己不法
    所有之詐欺取財犯意，分別為：(一)於97年3 月14日下午2 時
    許，在網路上刊登不實之筆記型電腦拍賣訊息，適丙○○在
    學校上網瀏覽發現，誤信為真而與之聯繫，經該詐欺集團成
    員以行動電話0000000000號（申登人劉盛富，另案通緝中）
    發送內含甲○○所申設上開樹林郵局帳戶及匯款方式內容之
    簡訊予丙○○，致丙○○陷於錯誤，於同日下午2 時11分許
    ，在彰化市○○路上之郵局提款機，轉帳匯款新臺幣（下同
    ）19,120元至甲○○所申設上開樹林郵局帳戶內，旋即遭詐
    欺集團成員提領一空；(二)於97年3 月15日下午2 時許，在網
    路上刊登不實之數位相機拍賣訊息，適乙○○在其位於臺北
    市士林區○○○路○ 段191 巷13號7 樓住處上網瀏覽發現，
    誤信為真而與之聯繫，經該詐欺集團成員以上開行動電話發
    送內含甲○○所申設上開樹林郵局帳號及匯款方式內容之簡
    訊予乙○○，致乙○○陷於錯誤，於97年3 月16日上午8 時
    58分許，在臺北市士林區天母廣場第一銀行提款機，轉帳匯
    款7,620 元至甲○○所申設上開樹林郵局帳戶內。嗣丙○○
    、乙○○2 人發覺有異，分別報警處理，始查悉上情。
二、案經臺北市政府警察局士林分局報告臺灣士林地方法院檢察
    署檢察官偵查起訴暨臺灣苗栗地方法院檢察署檢察官聲請併
    案審理。
    理  由
一、上開犯罪事實，業據被告甲○○於本院準備程序期日及審理
    中坦承不諱，且經證人即被害人丙○○、乙○○分別於警詢
    及偵查中指證明確，並有被害人丙○○提出之臺灣郵政自動
    櫃員機交易明細表影本、被害人乙○○提出之第一銀行自動
    櫃員機交易明細表影本各1 紙、被告甲○○所設上開樹林郵
    局帳戶開戶資料及交易明細各1 份附卷可稽，應甚明確，而
    堪認定。
二、按金融存款帳戶，係作為存戶個人財產保管之用，與存戶之
    存摺、提款卡及密碼相結合，其專屬性、私密性甚高，除非
    本人或與本人具密切之關係者，難認有何理由可自由流通使
    用該存摺、提款卡及密碼，而一般人亦均應有妥為保管存摺
    、提款卡及密碼，以防止被他人冒用之認識，縱有特殊情況
    偶有將存摺、提款卡及密碼交付他人之需，亦必深入瞭解其
    用途後再行提供使用，此為吾人日常生活經驗與事理；且觀
    諸現今社會上，詐騙者蒐購人頭帳戶，持以作為詐欺取財犯
    罪所得掩飾之用，常有所聞，出借帳戶予非親非故之人，受
    讓人可能係為從事詐欺犯罪，已屬人盡皆知之事，被告於本
    院準備程序中亦自承：伊稍為知悉「小天」為從事詐欺之成
    員，但不是很確定等語（參見本院卷第40頁），是被告應可
    預見其交付帳戶之行為，恐將使對方利用其金融機構帳戶，
    作為詐欺犯罪使用，竟仍將事實欄所示帳戶之存摺、提款卡
    及密碼等提領工具交付予不熟識之人，並供詐欺集團作為上
    開詐欺取財犯罪使用，顯不違反其本意，其幫助他人犯詐欺
    取財罪之不確定故意至明，則被告幫助犯詐欺取財之犯行堪
    以認定。
三、核被告所為，係犯刑法第339 條第1 項之詐欺取財罪。被告
    對詐欺正犯提供帳戶資以助力，但並未參與詐欺犯罪行為之
    實行，應屬幫助他人實行犯罪行為，為幫助犯，乃依刑法第
    30條第2 項之規定減輕其刑。又被告係以一提供帳戶之行為
    ，同時幫助詐欺集團詐得前揭被害人財物，係一行為而觸犯
    2 個幫助詐欺取財罪名，為想像競合犯，應從一罪處斷。再
    被告有如事實欄所載前科執行情形，此有臺灣高等法院被告
    前案紀錄表在卷可稽，其於前案有期徒執行完畢後，5 年之
    內故意再犯本件有期徒刑以上之罪，為累犯，應依刑法第47
    條第1 項規定加重其刑，並先加後減。公訴人雖未就被害人
    丙○○部分於起訴書中敘及，惟此部分與公訴人敘及被害人
    乙○○之部分有想像競合犯之裁判上一罪關係，應為起訴效
    力所及，本院自得併為審理。爰審酌被告因一時失慮，竟輕
    易提供郵局帳戶供他人掩飾犯罪所得使用，非但增加被害人
    尋求救濟之困難，造成社會人心不安，亦助長詐騙犯罪者之
    氣焰，使詐欺犯罪者得以順利取得詐欺所得之財物，危害財
    產交易安全擾亂金融秩序甚鉅，及本件被害人等受詐騙之金
    額共計26,740元，惟其犯後坦承犯行、態度良好等一切情狀
    ，量處如主文所示之刑，並諭知易科罰金之折算標準，以示
    懲儆。
據上論斷，應依刑事訴訟法第273 條之1 第1 項、第299 條第1
項前段，刑法第339 條第1 項、第30條第2 項、第55條、第47條
第1 項、第41條第1 項前段，刑法施行法第1 條之1 第1 項、第
2 項前段，判決如主文。
本案經檢察官鄭堤升到庭執行職務。
中    華    民    國    97    年    11    月    28    日
                  刑事第一庭法  官  雷雯華
以上正本證明與原本無異。
如不服本判決應於收受判決後10日內向本院提出上訴書狀，並應
敘述具體理由；其未敘述上訴理由者，應於上訴期間屆滿後20日
內向本院補提理由書（均須按他造當事人之人數附繕本）「切勿
逕送上級法院」。
                            書記官  陳如玲
中    華    民    國    97    年    11    月    28    日
附錄本案論罪科刑法條之依據：
刑法第339條第1項
意圖為自己或第三人不法之所有，以詐術使人將本人或第三人之
物交付者，處5年以下有期徒刑、拘役或科或併科1千元以下罰金


司法院資訊處製作；財團法人民間司法改革基金會備份。
